臺灣高等法院刑事判決　　　　　　　　96年度上訴字第2690號
　　上　訴　人　台灣板橋地方法院檢察署檢察官
　　上　訴　人
　　即　被　告　甲○○
上列上訴人因毒品危害防制條例案件，不服臺灣板橋地方法院96
年度訴字第1504號，中華民國96年6月4日第一審判決（起訴案號
：臺灣板橋地方法院檢察署96年度毒偵字第1937號），提起上訴
，本院判決如下：
    主  文
原判決撤銷。
甲○○所犯如附表貳編號一、二、三所示之罪，均累犯，各處及
減刑如附表貳編號一、二、三所示之刑；應執行有期徒刑陸月，
如易科罰金以新台幣壹仟元折算壹日。扣案如附表壹編號二所示
物品，沒收銷燬之，編號一、三所示物品，沒收。
    事  實
一、甲○○（原姓名莊龍俊，於91年7月8日更名王龍俊，嗣再更
    為甲○○）前於民國91年間，因違反著作權法案，經台灣台
    北地方法院判處有期徒刑6月，如易科罰金，以銀元3佰元折
    算1日確定，於91年12月24日執行完畢。又於95年間， 因施
    用毒品案，經法院裁定送勒戒處所觀察、勒戒後，認無繼續
    施用毒品傾向，於95年5月1日出勒戒所，復經公訴人處分不
    起訴確定。又於96年間，因竊盜案， 經原審判處有期徒刑4
    月，如易科罰金，以新台幣1千元折算1日確定。又於96年間
    ，因違反毒品危害防制條例案，經台灣桃園地方法院判處有
    期徒刑參月，如易科罰金，以新台幣1千元折算1日。
二、猶未見悔悟， 於事實欄─所示觀察勒戒執行完畢釋放後5年
    內，分別（一）基於施用第壹級毒品之犯意， 於96年3月18
    日9時10分許經警採集尿液檢體前回溯26小時內某時， 在不
    詳處所，以不詳方式施用第一級毒品海洛因1次。（二） 基
    於施用第貳級毒品犯意，於96年2月28日12時許， 在臺北縣
    樹林市○○街某朋友家中， 施用第二級毒品甲基安非他命1
    次。（三）基於施用第二級毒品犯意，於96年3月16日5時許
    ，在臺北縣樹林市○○街某朋友家中，施用第二級毒品甲基
    安非他命1次。嗣先後於96年3月2日4時許，在臺北縣鶯歌鎮
    ○○路240號前，經警查獲， 並扣得附表壹編號一所示所有
    供其施用第二級毒品所用之物。復於96年3月18日2時40分許
    ，在臺北縣樹林市○○路與千歲街口，經警查獲，並扣得附
    表壹編號二所示毒品、編號三所示所有供其施用第二級毒品
    所用之物。
三、案經臺北縣政府警察局三峽分局及樹林分局報請臺灣板橋地
    方法院檢察署檢察官偵查起訴。
    理  由
一、被告經合法傳喚無正當理由，未於審判期日到庭陳述，惟查
    ，上開事實，業據被告於原審準備程序、審判期日及本院準
    備程序中供認不諱，被告到案後，經警採集尿液檢體，送驗
    後檢出安非他命類陽性反應、鴉片類陽性反應，此有臺灣檢
    驗科技股份有限公司出具之濫用藥物尿液檢驗報告貳紙、臺
    北縣政府警察局三峽分局查獲毒品危害防制條例案姓名對照
    表、臺北縣政府警察局樹林分局毒品案被移送人姓名及代碼
    對照表〔附95年度偵字第1937號卷第25、40頁、96年度毒偵
    字第2335號卷第40、42頁〕足稽，復有扣案如附表壹所示物
    品、本院被告前案紀錄表足參；扣案如附表壹編號二所示物
    品，確係甲基安非他命，復有臺灣檢驗科技股份有限公司出
    具之濫用藥物檢驗報告〔附96年度毒偵字第2335號卷第41頁
    〕可按，被告上開自白，核與事實相符，足堪採信。
二、被告雖辯稱附表貳編號二、三之犯行有集合犯之關係，請論
    以一罪云云，惟查，所謂集合犯，係指立法者在犯罪構成要
    件所描述或預設之該當行為，本即具有不斷反覆實施之特性
    而言，例如『經營』、『收集』、『常業』等犯行，自其構
    成要件之描述，本即有反覆為同一行為之意義。而施用毒品
    犯行之構成要件行為係『施用』，於立法者之立法描述中，
    實難認有反覆為同一行為之含意在內，雖施用毒品之行為顯
    可能係成癮之依賴行為，而另有符合所謂『習慣犯』〔或『
    慣行犯』〕之學理上概念，但此種概念終與集合犯之概念非
    屬一致，更無從僅以施用毒品者極易有成癮性，而認該構成
    要件本質上含有『習慣性』反覆為同一施用行為之意涵〔按
    施用毒品者或有偶然為之而未成癮者，此類行為人即無從歸
    類為反覆為同一施用行為之意涵內〕，且實務上殊少見有採
    『習慣犯』為包括一罪之作法，自亦不宜遽以採之。如以接
    續犯或集合犯之包括壹罪概念，無限制地統括被告所有施用
    毒品行為，亦與刑法刪除連續犯規定之意旨有違，實非所宜
    。綜上，被告所為事實欄二（二）、（三）所示施用第二級
    毒品犯行，難認成立所謂集合犯〔或接續犯〕之包括一罪關
    係。被告所辯尚難採信。本件事證明確，被告之上揭犯行，
    堪予認定。
三、核被告所為，如事實欄二（─）所示犯行，係犯毒品危害防
    制條例第10條第1項之施用第一級毒品罪。如事實欄二（一
    ）、（三）所示犯行， 均係犯同法條第2項之施用第二級毒
    品罪；其因施用而持有第一、二級毒品之低度行為，應為施
    用第一級毒品、第二級毒品之高度行為所吸收，均不另論罪
    ；所犯上開參罪犯意各別，應分論併罰；起訴書認被告所為
    事實欄二（一）、（二）所示犯行為為集合犯關係，尚有未
    洽；被告前犯事實欄一所示違反著作權法之罪，經法院判處
    徒刑確定，嗣於91年12月24執行完畢，有本院被告前案紀錄
    表在卷足稽。於5年之內，故意再犯有期徒刑以上之本罪 ，
    係屬累犯，應依法加重其刑。
四、原審予以被告論罪科刑，固非無據，惟查，被告行為均符合
    中華民國96年罪犯減刑條例第2條第1項第3款減刑之規定 ，
    原審未及適用減刑，尚有未合。公訴人上訴意旨另認被告於
    96年4月17日9時許及同年5月3日21時50分許，分別於回溯於
    96年小時內，於不詳地點，以不詳方式， 各施用安非他命1
    次，認與本案被告2次施用 甲基安非他命部分有集合犯關係
    ，請求併案審判，及上訴人即被告上訴意旨， 主張2次施用
    甲基安非他命部分，有集合犯關係，請求論以一罪，雖均無
    理由 (理由詳如前述)，惟原審既有上可議之處， 自應由本
    院撤銷改判。爰審酌被告之素行，犯罪之動機、目的、手段
    、所致之危害，暨犯後態度等一切情狀，分別量處如主文所
    示之刑，並予減刑及定其應執行之刑及諭知易科罰金之折算
    標準。
五、扣案如附表壹編號二所示甲基安非他命，係查獲之毒品，依
    法諭知沒收銷燬之，編號一、三所示物品，係被告所有供其
    施用第二級毒品所用之物，分依附於所處主刑諭知沒收。
六、公訴人併案該署96年度毒偵字第4576、4577號認被告另有於
    其他時地施用第二級毒品安非他命之犯行，請求依集合犯關
    係，併予審判，惟查本院認併案部分與本案並無包括一罪關
    係，應退由檢察官另行起訴。
七、被告經合法傳喚，無正當理由未到庭，爰不待其到庭陳述，
    逕行判決。
據上論斷，應依刑事訴訟法第369條第1項前段、第364條、第371
條、第299條第1項前段，毒品危害防制條例第10條第1項、第2項
、第18條第1項前段，刑法第11條前段、第47條第1項、第41條、
第38條第1項第2款、第51條第5款， 中華民國96年罪犯減刑條例
第2條第1項第3款、第7條、第10條，判決如主文。
本案經檢察官林炳雄到庭執行職務。
中　　華　　民　　國　　96　　年　　8 　　月　　30　　日
 　　　　　 刑事第４庭    審判長法　官　蔡秀雄
                                法　官　鄭水銓
                                法　官　周煙平
以上正本證明與原本無異。
施用第一級毒品部分如不服本判決應於收受送達後十日內向本院
提出上訴書狀，其未敘述上訴之理由者並得於提起上訴後十日內
向本院補提理由書（均須按他造當事人之人數附繕本）。
其餘不得上訴。
                                書記官  蕭麗珍
中　　華　　民　　國　　96　　年　　9 　　月　　4 　　日
附錄：本案論罪科刑法條
毒品危害防制條例第10條第1項、第2項
施用第一級毒品者，處 6 月以上 5 年以下有期徒刑。
施用第二級毒品者，處 3 年以下有期徒刑。
附表壹：
┌──┬─────────┬─────┬───────┐
│編號│品　　　　　　　名│數　　　量│備          註│
├──┼─────────┼─────┼───────┤
│一  │安非他命吸食器　  │壹組      │９６年度毒偵字│
│    │                  │          │第１９３７號扣│
│    │                  │          │案            │
├──┼─────────┼─────┼───────┤
│二  │第貳級毒品甲基安非│壹小包〔原│９６年度毒偵字│
│    │他命〔起訴書載為安│毛重零點柒│第２３３５號扣│
│    │非他命〕。        │公克，鑑驗│案。          │
│    │                  │取樣使用０│鑑驗報告附９６│
│    │                  │．０１２公│年度毒偵字第２│
│    │                  │克〕      │３３５號卷第４│
│    │                  │          │１頁。        │
├──┼─────────┼─────┼───────┤
│三  │安非他命吸食器　  │壹組      │９６年度毒偵字│
│    │                  │          │第２３３５號扣│
│    │                  │          │案            │
└──┴─────────┴─────┴───────┘
附表貳：
┌──┬───────┬──────────┬────┐
│編號│犯  罪  事  實│所    處    之    刑│備    註│
├──┼───────┼──────────┼────┤
│一  │事實欄二(一)  │甲○○施用第一級毒品│        │
│    │              │，累犯，處有期徒刑柒│        │
│    │              │月。減為有期徒刑參月│        │
│    │              │又拾伍日，如易科罰金│        │
│    │              │，以新台幣壹仟元折算│        │
│    │              │壹日。              │        │
├──┼───────┼──────────┼────┤
│二  │事實欄二  (二)│甲○○施用第二級毒品│        │
│    │              │，累犯，處有期徒刑肆│        │
│    │              │月，如易科罰金以新台│        │
│    │              │幣壹仟元折算壹日；減│        │
│    │              │為有期徒刑貳月，如易│        │
│    │              │科罰金以新台幣壹仟元│        │
│    │              │折算壹日，扣案如附表│        │
│    │              │壹編號一所示物品，沒│        │
│    │              │收。                │        │
├──┼───────┼──────────┼────┤
│二  │事實欄二(三)  │甲○○施用第二級毒品│        │
│    │              │，累犯，處有期徒刑肆│        │
│    │              │月，如易科罰金以台幣│        │
│    │              │壹仟元折算壹日；減為│        │
│    │              │有期徒刑貳月，如易科│        │
│    │              │罰金以新台幣壹仟元折│        │
│    │              │算壹日。扣案如附表壹│        │
│    │              │編號二所示物品，沒收│        │
│    │              │銷燬之，編號三所示物│        │
│    │              │品，沒收。          │        │
└──┴───────┴──────────┴────┘
